---
title: "R Notebook"
output: html_notebook
---

```{r}
library(here)
library(janitor)
library(stringr)
library(readxl)
library(kableExtra)
library(tidyverse)
```

Rutas
```{r}

raw_data <- here("data", "raw")
interim_data <- here("data", "interim")
processed_data <- here("data", "processed")

```

Cargando datos

```{r}

datos = readRDS(paste0(processed_data, "/datos_tasa_EDA.Rds"))
datos_long = readRDS(paste0(processed_data, "/datos_tasa.Rds"))

#quitar palabara plazo para visualizar mejor
datos$plazo<-gsub(" plazo","",datos$plazo)
datos$plazo<- factor(datos$plazo,levels = c("Corto", "Mediano","Largo" ))

head(datos)
```

# Exploracion de datos


## Exploracion por plazo

```{r}

datos %>% 
  group_by(plazo) %>% 
  summarise(tasa_prom = mean(tasa_percent),
            tasa_mediana = median(tasa_percent),
            tasa_min = min(tasa_percent),
            tasa_max = max(tasa_percent),
            tasa_sd = sd(tasa_percent))



datos %>%
  ggplot(aes(x = plazo, y = tasa_percent, fill = plazo)) +
  geom_boxplot()+
  stat_summary(fun=mean, geom="point", shape=20, size=3, color="red", fill="red") +
  scale_fill_brewer(palette = "Dark2") +
  theme(legend.position = "none",
        plot.title = element_text(hjust = 0.5)) +
  ylim(0,15)+
  ylab("Tasas") +
  xlab("Plazo") +
  ggtitle("Tasas por plazo")
   


```
Claramente, a mayor plazo mayor es el promedio y mediana de los rendimientos.



```{r}

datos %>%
  ggplot(aes(x = anno, y = tasa_percent, fill = plazo)) +
  geom_boxplot()+
  stat_summary(fun=mean, geom="point", shape=20, size=3, color="red", fill="red") +
  scale_fill_brewer(palette = "Dark2") +
  theme(legend.position = "none",
        plot.title = element_text(hjust = 0.5)) +
  ylim(0,15)+
  ylab("Tasas") +
  xlab("Año") +
  ggtitle("Tasas por plazo y año")+
  facet_grid(~plazo)
   


```



Al ver las tasas por plazo y año se observa con mas detalle que el 2018 y 2019 fueron los años 
con mayores tasas en todos los plazos. El 2020 en cambio tiene las mas bajas y a corto plazo es el que tiene las mas bajas de todo el periodo analizado. 



```{r}

datos %>%
  ggplot(aes(x = trimestre, y = tasa_percent, fill = plazo)) +
  geom_boxplot()+
  stat_summary(fun=mean, geom="point", shape=20, size=1, color="red", fill="red") +
  scale_fill_brewer(palette = "Dark2") +
  theme(legend.position = "none",
        plot.title = element_text(hjust = 0.5)) +
  ylim(0,15)+
  ylab("Tasas") +
  xlab("Trimestre") +
  ggtitle("Tasas por plazo y año")+
  facet_grid(plazo~anno)
   


```



```{r}

datos %>%
  ggplot(aes(x = mes, y = tasa_percent, fill = plazo)) +
  geom_boxplot()+
  stat_summary(fun=mean, geom="point", shape=20, size=0.5, color="red", fill="red") +
  scale_fill_brewer(palette = "Dark2") +
  theme(legend.position = "none",
        plot.title = element_text(hjust = 0.5)) +
  ylim(0,15)+
  ylab("Tasas") +
  xlab("Mes") +
  ggtitle("Tasas por plazo y año")+
  facet_grid(plazo~anno)
   


```




# Exploración por curvas

##Curvas por año

```{r}

datos %>%
  filter(plazo=="Corto") %>% 
  ggplot(aes(x = plazo_en_anos, y = tasa_percent, color = as.factor(fecha))) +
  geom_line() +
  scale_color_manual(values = grDevices::colorRampPalette(RColorBrewer::brewer.pal(8, "Dark2"))(257)) +
  theme(legend.position = "none",
        plot.title = element_text(hjust = 0.5)) +
  scale_x_continuous(breaks=seq(0, 10, 1))+
  ylim(0,15)+
  ylab("Tasas") +
  xlab("Plazo") +
  ggtitle("Curvas de rendimientos por año - Corto Plazo")+
  facet_grid(~anno)


datos %>%
  filter(plazo=="Mediano") %>% 
  ggplot(aes(x = plazo_en_anos, y = tasa_percent, color = as.factor(fecha))) +
  geom_line() +
  scale_color_manual(values = grDevices::colorRampPalette(RColorBrewer::brewer.pal(8, "Dark2"))(257)) +
  theme(legend.position = "none",
        plot.title = element_text(hjust = 0.5)) +
  scale_x_continuous(breaks=seq(0, 10, 1))+
  ylim(0,15)+
  ylab("Tasas") +
  xlab("Plazo") +
  ggtitle("Curvas de rendimientos por año - Mediano Plazo")+
  facet_grid(~anno)
  


datos %>%
  filter(plazo=="Largo") %>% 
  ggplot(aes(x = plazo_en_anos, y = tasa_percent, color = as.factor(fecha))) +
  geom_line() +
  scale_color_manual(values = grDevices::colorRampPalette(RColorBrewer::brewer.pal(8, "Dark2"))(257)) +
  theme(legend.position = "none",
        plot.title = element_text(hjust = 0.5)) +
  scale_x_continuous(breaks=seq(0, 10, 1))+
  ylim(0,15)+
  ylab("Tasas") +
  xlab("Plazo") +
  ggtitle("Curvas de rendimientos por año - Largo plazo")+
  facet_grid(~anno)

```

Para el corto y mediano plazo, al ver las curvas por año se aprecia que de los años 2017 al 2019 se tienen las tasas mas altas. Las tasas del 2020 son más bajas.


##Curvas por mes

```{r}

datos %>%
  filter(plazo=="Corto") %>% 
  ggplot(aes(x = plazo_en_anos, y = tasa_percent, color = as.factor(fecha))) +
  geom_line() +
  scale_color_manual(values = grDevices::colorRampPalette(RColorBrewer::brewer.pal(8, "Dark2"))(257)) +
  theme(legend.position = "none",
        plot.title = element_text(hjust = 0.5)) +
  scale_x_continuous(breaks=seq(0, 10, 1))+
  ylim(0,15)+
  ylab("Tasas") +
  xlab("Plazo") +
  ggtitle("Curvas de rendimientos por mes - Corto Plazo")+
  facet_grid(~mes)


datos %>%
  filter(plazo=="Mediano") %>% 
  ggplot(aes(x = plazo_en_anos, y = tasa_percent, color = as.factor(fecha))) +
  geom_line() +
  scale_color_manual(values = grDevices::colorRampPalette(RColorBrewer::brewer.pal(8, "Dark2"))(257)) +
  theme(legend.position = "none",
        plot.title = element_text(hjust = 0.5)) +
  scale_x_continuous(breaks=seq(0, 10, 1))+
  ylim(0,15)+
  ylab("Tasas") +
  xlab("Plazo") +
  ggtitle("Curvas de rendimientos por mes - Mediano Plazo")+
  facet_grid(~mes)
  


datos %>%
  filter(plazo=="Largo") %>% 
  ggplot(aes(x = plazo_en_anos, y = tasa_percent, color = as.factor(fecha))) +
  geom_line() +
  scale_color_manual(values = grDevices::colorRampPalette(RColorBrewer::brewer.pal(8, "Dark2"))(257)) +
  theme(legend.position = "none",
        plot.title = element_text(hjust = 0.5)) +
  scale_x_continuous(breaks=seq(0, 10, 1))+
  ylim(0,15)+
  ylab("Tasas") +
  xlab("Plazo") +
  ggtitle("Curvas de rendimientos por mes - Largo plazo")+
  facet_grid(~mes)

```


##Curvas por trimestre

```{r}

datos %>%
  filter(plazo=="Corto") %>% 
  ggplot(aes(x = plazo_en_anos, y = tasa_percent, color = as.factor(fecha))) +
  geom_line() +
  scale_color_manual(values = grDevices::colorRampPalette(RColorBrewer::brewer.pal(8, "Dark2"))(257)) +
  theme(legend.position = "none",
        plot.title = element_text(hjust = 0.5)) +
  scale_x_continuous(breaks=seq(0, 10, 1))+
  ylim(0,15)+
  ylab("Tasas") +
  xlab("Plazo") +
  ggtitle("Curvas de rendimientos por trimestre - Corto Plazo")+
  facet_grid(~trimestre)


datos %>%
  filter(plazo=="Mediano") %>% 
  ggplot(aes(x = plazo_en_anos, y = tasa_percent, color = as.factor(fecha))) +
  geom_line() +
  scale_color_manual(values = grDevices::colorRampPalette(RColorBrewer::brewer.pal(8, "Dark2"))(257)) +
  theme(legend.position = "none",
        plot.title = element_text(hjust = 0.5)) +
  scale_x_continuous(breaks=seq(0, 10, 1))+
  ylim(0,15)+
  ylab("Tasas") +
  xlab("Plazo") +
  ggtitle("Curvas de rendimientos por trimestre - Mediano Plazo")+
  facet_grid(~trimestre)
  


datos %>%
  filter(plazo=="Largo") %>% 
  ggplot(aes(x = plazo_en_anos, y = tasa_percent, color = as.factor(fecha))) +
  geom_line() +
  scale_color_manual(values = grDevices::colorRampPalette(RColorBrewer::brewer.pal(8, "Dark2"))(257)) +
  theme(legend.position = "none",
        plot.title = element_text(hjust = 0.5)) +
  scale_x_continuous(breaks=seq(0, 10, 1))+
  ylim(0,15)+
  ylab("Tasas") +
  xlab("Plazo") +
  ggtitle("Curvas de rendimientos por trimestre - Largo plazo")+
  facet_grid(~trimestre)

```



## Curvas por semana
```{r}

datos %>%
  filter(plazo=="Corto") %>% 
  ggplot(aes(x = plazo_en_anos, y = tasa_percent, color = as.factor(fecha))) +
  geom_line() +
  scale_color_manual(values = grDevices::colorRampPalette(RColorBrewer::brewer.pal(8, "Dark2"))(257)) +
  theme(legend.position = "none",
        plot.title = element_text(hjust = 0.5)) +
  scale_x_continuous(breaks=seq(0, 10, 1))+
  ylim(0,15)+
  ylab("Tasas") +
  xlab("Plazo") +
  ggtitle("Curvas de tasas por semana - Corto Plazo")


datos %>%
  filter(plazo=="Mediano") %>% 
  ggplot(aes(x = plazo_en_anos, y = tasa_percent, color = as.factor(fecha))) +
  geom_line() +
  scale_color_manual(values = grDevices::colorRampPalette(RColorBrewer::brewer.pal(8, "Dark2"))(257)) +
  theme(legend.position = "none",
        plot.title = element_text(hjust = 0.5)) +
  scale_x_continuous(breaks=seq(0, 10, 1))+
  ylim(0,15)+
  ylab("Tasas") +
  xlab("Plazo") +
  ggtitle("Curvas de tasas por semana - Mediano Plazo")
  


datos %>%
  filter(plazo=="Largo") %>% 
  ggplot(aes(x = plazo_en_anos, y = tasa_percent, color = as.factor(fecha))) +
  geom_line() +
  scale_color_manual(values = grDevices::colorRampPalette(RColorBrewer::brewer.pal(8, "Dark2"))(257)) +
  theme(legend.position = "none",
        plot.title = element_text(hjust = 0.5)) +
  scale_x_continuous(breaks=seq(0, 10, 1))+
  ylim(0,15)+
  ylab("Tasas") +
  xlab("Plazo") +
  ggtitle("Curvas de tasas por semana - Largo plazo")

```


## Curvas por año y trimestres

```{r}

datos %>%
  filter(plazo=="Corto") %>% 
  ggplot(aes(x = plazo_en_anos, y = tasa_percent, color = as.factor(fecha))) +
  geom_line() +
  scale_color_manual(values = grDevices::colorRampPalette(RColorBrewer::brewer.pal(8, "Dark2"))(257)) +
  theme(legend.position = "none",
        plot.title = element_text(hjust = 0.5)) +
  scale_x_continuous(breaks=seq(0, 10, 1))+
  ylim(0,15)+
  ylab("Tasas") +
  xlab("Plazo") +
  ggtitle("Curvas de rendimientos por año y trimestre - Corto Plazo")+
  facet_grid(trimestre~anno)



datos %>%
  filter(plazo=="Mediano") %>% 
  ggplot(aes(x = plazo_en_anos, y = tasa_percent, color = as.factor(fecha))) +
  geom_line() +
  scale_color_manual(values = grDevices::colorRampPalette(RColorBrewer::brewer.pal(8, "Dark2"))(257)) +
  theme(legend.position = "none",
        plot.title = element_text(hjust = 0.5)) +
  scale_x_continuous(breaks=seq(0, 10, 1))+
  ylim(0,15)+
  ylab("Tasas") +
  xlab("Plazo") +
  ggtitle("Curvas de rendimientos por año y trimestre - Mediano Plazo")+
  facet_grid(trimestre~anno)
  


datos %>%
  filter(plazo=="Largo") %>% 
  ggplot(aes(x = plazo_en_anos, y = tasa_percent, color = as.factor(fecha))) +
  geom_line() +
  scale_color_manual(values = grDevices::colorRampPalette(RColorBrewer::brewer.pal(8, "Dark2"))(257)) +
  theme(legend.position = "none",
        plot.title = element_text(hjust = 0.5)) +
  scale_x_continuous(breaks=seq(0, 10, 1))+
  ylim(0,15)+
  ylab("Tasas") +
  xlab("Plazo") +
  ggtitle("Curvas de rendimientos por año y trimestre - Largo plazo")+
  facet_grid(trimestre~anno)

```






## Curvas por año y mes

```{r}

datos %>%
  filter(plazo=="Corto") %>% 
  ggplot(aes(x = plazo_en_anos, y = tasa_percent, color = as.factor(fecha))) +
  geom_line() +
  scale_color_manual(values = grDevices::colorRampPalette(RColorBrewer::brewer.pal(8, "Dark2"))(257)) +
  theme(legend.position = "none",
        plot.title = element_text(hjust = 0.5)) +
  scale_x_continuous(breaks=seq(0, 10, 1))+
  ylim(0,15)+
  ylab("Tasas") +
  xlab("Plazo") +
  ggtitle("Curvas de rendimientos por año y mes - Corto Plazo")+
  facet_grid(mes~anno)



datos %>%
  filter(plazo=="Mediano") %>% 
  ggplot(aes(x = plazo_en_anos, y = tasa_percent, color = as.factor(fecha))) +
  geom_line() +
  scale_color_manual(values = grDevices::colorRampPalette(RColorBrewer::brewer.pal(8, "Dark2"))(257)) +
  theme(legend.position = "none",
        plot.title = element_text(hjust = 0.5)) +
  scale_x_continuous(breaks=seq(0, 10, 1))+
  ylim(0,15)+
  ylab("Tasas") +
  xlab("Plazo") +
  ggtitle("Curvas de rendimientos por año y mes - Mediano Plazo")+
  facet_grid(mes~anno)
  


datos %>%
  filter(plazo=="Largo") %>% 
  ggplot(aes(x = plazo_en_anos, y = tasa_percent, color = as.factor(fecha))) +
  geom_line() +
  scale_color_manual(values = grDevices::colorRampPalette(RColorBrewer::brewer.pal(8, "Dark2"))(257)) +
  theme(legend.position = "none",
        plot.title = element_text(hjust = 0.5)) +
  scale_x_continuous(breaks=seq(0, 10, 1))+
  ylim(0,15)+
  ylab("Tasas") +
  xlab("Plazo") +
  ggtitle("Curvas de rendimientos por año y mes - Largo plazo")+
  facet_grid(mes~anno)

```









