---
title: "R Notebook"
output:
  html_document:
    df_print: paged
---

```{r,message=FALSE,warning=FALSE}
library(here)
library(janitor)
library(stringr)
library(readxl)
library(fastICA)
library(tidyverse)
library(psych)
```

Rutas

```{r}

raw_data <- here("data", "raw")
interim_data <- here("data", "interim")
processed_data <- here("data", "processed")

```

Cargando datos

```{r}

datos = readRDS(paste0(processed_data, "/datos_tasa.Rds"))
datos_eda = readRDS(paste0(processed_data, "/datos_tasa_EDA.Rds"))

head(datos)
```


# Reduccion


## PCA

### Calculo del modelo

```{r}
datos_pca <- datos %>% 
  select("1":"3600")
prin_comp <- prcomp(datos_pca, scale. = T)

```


```{r}
biplot(prin_comp)

```

### Valores propios

```{r}
#standard deviation
std_dev <- prin_comp$sdev

#variance / valores propios
pr_var <- std_dev^2

plot(pr_var[1:10],
     main = "Gráfico de sedimentación",
     type = "b",
     col = "red",
     ylab="Valores Propios",
     xlab = "Componentes")
grid()
```

Según el gráfico de sedimentación se podrían sugerir 1 COMPONENTE.

### Variabilidad explicada

```{r}
#proportion of variance explained
prop_varex <- pr_var/sum(pr_var)

#summary(prin_comp)

df_sum<-data.frame(Componente=c(1:10),
                   valores_propios=round(pr_var[1:10],1),
                   porc_explicado= round(prop_varex[1:10]*100,1),
                   porc_acum= cumsum(round(prop_varex[1:10]*100,1))
                   )
df_sum


#scree plot
plot(prop_varex[1:10], xlab = "Componentes",
             ylab = "Proporción de variancia explicada",
             type = "b",
              col = "red")
grid()

#cumulative scree plot
plot(cumsum(prop_varex[1:10]), xlab = "Componentes",
              ylab = "Proporción de variancia explicada acumulada",
              type = "b",
              col = "red")
grid()
```


Se puede apreciar que el primer componente explica el 92.7%, el segundo el 5.6% y el tercero el 1.1%, en conjunto los tres primeros componentes principales explican el 99.4% de la variancia total. El nivel y la pendiente tienen la mayor participación en la explicación de la variabilidad. El 98.3% de la variancia total de los datos se explica a partir de los desplazamientos paralelos y de la pendiente de la curva, mientras que la curvatura explica sólo el 1.1% de los movimientos.



### Correlacion entre datos y componentes

```{r}
cor_pca = cor(datos_pca, prin_comp$x)


tibble(dias = 1:3600,
      plazo = factor(c(rep("corto", 360),
                 rep("mediano", 720),
                 rep("largo", 2520)),levels=c("corto","mediano","largo")),
       correlacion = cor_pca[,1]
       ) %>% 
  ggplot(aes(x = dias, y = correlacion, color = plazo))+
  geom_point()+
  scale_color_brewer(palette = "Dark2") +
  theme(legend.title = element_blank(),
        plot.title = element_text(hjust = 0.5)) +
  ylab("Correlación") +
  xlab("Plazo") +
  ggtitle("Correlaciones del primer componente con las variables")


tibble(dias = 1:3600,
      plazo = factor(c(rep("corto", 360),
                 rep("mediano", 720),
                 rep("largo", 2520)),levels=c("corto","mediano","largo")),
       correlacion = cor_pca[,2]
       ) %>% 
  ggplot(aes(x = dias, y = correlacion, color = plazo))+
  geom_point()+
  scale_color_brewer(palette = "Dark2") +
  theme(legend.title = element_blank(),
        plot.title = element_text(hjust = 0.5)) +
  ylab("Correlación") +
  xlab("Plazo") +
  ggtitle("Correlaciones del segundo componente con las variables")


tibble(dias = 1:3600,
      plazo = factor(c(rep("corto", 360),
                 rep("mediano", 720),
                 rep("largo", 2520)),levels=c("corto","mediano","largo")),
       correlacion = cor_pca[,3]
       ) %>% 
  ggplot(aes(x = dias, y = correlacion, color = plazo))+
  geom_point()+
  scale_color_brewer(palette = "Dark2") +
  theme(legend.title = element_blank(),
        plot.title = element_text(hjust = 0.5)) +
  ylab("Correlación") +
  xlab("Plazo") +
  ggtitle("Correlaciones del tercer componente con las variables")

```



El primer componente tiene una correlación promedio de 0.96 con respecto a las 3600 variables. Al graficar las correlaciones del componente para cada variable se observa que varia entre .88 y .99 y que las correlaciones mas altas se ubican en el mediano plazo. Es decir, el componente captura mejor la variabilidad de las tasas a mediano y largo plazo.





### Vectores propios

```{r}
vectores_prop<-prin_comp$rotation
head(vectores_prop[,1:10])
```


-  Primer Componente (Nivel)


las cargas del primer componente principal son todas positivas y similares entre sí. En nuestro caso este factor explica un 92.7%, de la variabilidad total, siendo claramente el más importante. El primer factor es casi plano.

```{r}
pl<-c(rep("seagreen",360),rep("darkorange3",720),rep("mediumpurple3",2520))

plot(vectores_prop[,1],
     ylim = c(0.01,0.02),
     xlab = "Plazo",
     ylab = "Carga Componente 1",
     col=pl,
     main = "Vectores propios - primer componente")
legend("bottomright",legend = c("corto","mediano","largo"), col = c("seagreen","darkorange3","mediumpurple3"),bty="n" ,lty = 1, lwd = 1)
grid()

```




- Segundo Componente (pendiente)


Para los vencimientos a corto plazo prevalecen los valores negativos y para los vencimientos a largo plazo las cargas son positivas, signos opuestos en ambos extremos. Este factor contribuye a explicar la variabilidad de las tasas en un 5.6% 


```{r}
plot(vectores_prop[,2],
     xlab = "Plazo",
     ylab = "Carga Componente 2",
     col=pl,
     main = "Vectores propios - segundo componente")
legend("bottomright",legend = c("corto","mediano","largo"), col = c("seagreen","darkorange3","mediumpurple3"),bty="n" ,lty = 1, lwd = 1)
grid()

```


- Tercer Componente (curvatura)

El tercer componente, contribuye a la variabilidad total en un 1.1% y se le asocia a cambios en la concavidad de la curva. Signo contrario en el centro que el de los extremos.


```{r}
plot(vectores_prop[,3],
     xlab = "Plazo",
     ylab = "Carga Componente 3",
     col=pl,
     main = "Vectores propios - tercer componente")
legend("topright",legend = c("corto","mediano","largo"), col = c("seagreen","darkorange3","mediumpurple3"),bty="n" ,lty = 1, lwd = 1)
grid()
```


```{r}
plot(vectores_prop[,2],
     xlab = "Plazo",
     ylab = "Carga",
     col="red",
     main = "Vectores propios - primeros tres componentes",
     type = "l",
     ylim = c(-0.03,0.06)
     )

points(vectores_prop[,3],col="green",type = "l")
points(vectores_prop[,1],col="blue",type = "l")
abline(v=360,col="gray",lty=2)
abline(v=1080,col="gray",lty=2)
legend("topright",legend = c("nivel","pendiente","curvatura"), col = c("blue","red","green"),bty="n" ,lty = 1, lwd = 1)

```

Exportar los componentes

```{r}
dat<-datos %>% select(semana_rango,fecha)
comp<-data.frame(prin_comp$x[,1:3])
df<-data.frame(dat,comp)

saveRDS(df, file = paste0(processed_data, "/componentes.Rds"))

```



