---
title: "R Notebook"
output: html_notebook
---

```{r,message=FALSE,warning=FALSE}
library(here)
library(tidyverse)
library(lubridate)
library(outliers)
library(forecast)

```

Rutas

```{r}
raw_data <- here("data", "raw")
processed_data <- here("data", "processed")

```

Cargando datos

```{r}
componentes = readRDS(paste0(processed_data, "/componentes.Rds"))
datos = readRDS(paste0(processed_data, "/datos_tasa_EDA.Rds"))
datos_long = readRDS(paste0(processed_data, "/datos_tasa.Rds"))

```



### Indicador

```{r}

#suma ponderado
#usando la proporcion de variancia explicada por cada componente

componentes<-componentes %>% mutate(IR= 0.93*PC1 + 0.056*PC2 + 0.011*PC3)


#Estandarizar indicador final

componentes<-componentes %>% 
  mutate(IR_S=(IR-mean(IR))/sd(IR))

summary(componentes)

```



### Validación 


```{r}

componentes %>%
  ggplot(aes(x = fecha, y = IR_S)) +
  geom_line() +
  geom_line(y=0,col="red",linetype = "dashed") +
  geom_line(y=median(componentes$IR_S),col="blue",linetype = "dashed") +
  theme(plot.title = element_text(hjust = 0.5)) +
  ylab("ICR") +
  xlab("Fecha") +
  ggtitle("Indicador")


```

```{r}

#promedio y mediana de cada semana para compararlo

datos_long$promedio<-apply(datos_long[,c(7:3606)],1,mean)
datos_long$mediana<-apply(datos_long[,c(7:3606)],1,median)

base_temp<-datos_long %>% select(semana_rango,fecha,promedio,mediana)


base_temp %>%
  pivot_longer( 
    cols = -c(semana_rango,fecha), # Toma todas menos id
    names_to = "Medida",
    values_to = "Valor"
  ) %>% 
  ggplot(aes(x = fecha, y = Valor,group=Medida,colour=Medida)) +
  geom_line() +
  theme(plot.title = element_text(hjust = 0.5)) +
  ylab("") +
  xlab("Fecha") +
  ggtitle("Promedio y mediana por semana")


```



La forma del indicador tiende a ser similar a la del promedio de los rendimientos en cada semana.

Niveles del ICR superiores a cero señalan aumentos en los rendimientos mayores al promedio histórico,

El indicador comenzó a mostrar un nivel mayor al promedio histórico a finales de 2017 en la semana del 19-07-17 al 25-07-17, el indicador alcanzó su máximo absoluto en la semana del 13-03-19 al 19-03-19, alrededor de 2.3 desviaciones sobre la media y mostró niveles superiores a la media hasta la semana del 23-10-19 al 29-10-19


A inicios del 2020 a partir de la semana del 18-03-20 al 24-03-20 se observa una marcada tendencia positiva a pesar de presentar niveles por debajo de la media.



**Descriptivo del indicador con series**

```{r}
componentes<-componentes %>% arrange(fecha)

serie<-ts(componentes$IR_S, frequency = 50,start = c(2015,40))

par(mfrow=c(3,1))

plot(serie,ylab="ICR",xlab="")
abline(h=0,col="red")
grid()

plot(diff(serie),ylab="diff(ICR)",xlab="")
abline(h=0,col="red")
grid()

plot(diff(log(serie)))
abline(h=0,col="red")
grid()
```



- Valores Extremos

Se detecta un posible valor extremo obtenido en la semana del 13-03-19 al 19-03-19. Según la prueba de Grubbs se rechaza la hipótesis nula de que 2.34 no es un outlier, mientras que en la prueba de Ji-cuadrado también se rechaza la hipótesis nula. 


```{r}
outlier(serie, opposite = FALSE, logical = FALSE)
#se rechaza
grubbs.test(serie, type = 10, opposite = FALSE, two.sided = TRUE) # one outlier
#se rechaza
chisq.out.test(serie, opposite = FALSE)

```



- Descomposición de la serie
`
```{r}
decomp = decompose(serie, "multiplicative")
plot(decomp)
```


```{r}
options(scipen = 999)
seasonplot(serie,col=rainbow(12),year.labels=TRUE,main="")
#factores estacionales
plot(decomp$seasonal,main="",xlab="",ylab="Factores")
monthplot(serie,col="blue",main="")
```








**Validación de curvas**


Análisis del comportamiento del indicador y de los factores no observables 


- 2020

Caso 1: aumento en el indicador

A inicios del 2020 a finales de marzo y en abril es donde se muestra un aumento pronunciado en el indicador.
En cuanto al nivel se observa un desplazamiento hacia arriba de las curvas a mayor fecha y mayor indicador, sin embargo en el largo plazo a partir de 9 años aproximadamente se invierte.
La tendencia se observan curvas ascendentes, las curvas a corto plazo tienen menores rendimientos que los de las curvas a largo plazo que son mayores. En cuanto a la curvatura vemos que a finales del corto plazo se empieza a formar.


```{r}

datos %>%
  filter(fecha=="2020-03-24" | fecha=="2020-03-31"|fecha=="2020-04-07" | fecha=="2020-04-21"  ) %>% 
  arrange(fecha) %>% 
  mutate(fecha=as.factor(fecha)) %>% 
  ggplot(aes(x = plazo_en_anos, y = tasa_percent, colour = fecha)) +
  geom_line() +
  geom_vline(xintercept=1,col="darkgray",linetype = "dashed")+
  geom_vline(xintercept=3,col="darkgray",linetype = "dashed")+
  theme(plot.title = element_text(hjust = 0.5)) +
  scale_x_continuous(breaks=seq(0, 10, 1))+
  ylim(0,15)+
  ylab("Tasas") +
  xlab("Plazo") +
  ggtitle("Curvas de rendimientos 2020")



```




Curvas en mayo y juni0 2020

```{r}

datos %>%
  filter((month(fecha)==5 | month(fecha)==6) & year(fecha)==2020) %>% 
  arrange(fecha) %>% 
  mutate(fecha=as.factor(fecha)) %>% 
  ggplot(aes(x = plazo_en_anos, y = tasa_percent, colour = fecha)) +
  geom_line() +
  geom_vline(xintercept=1,col="darkgray",linetype = "dashed")+
  geom_vline(xintercept=3,col="darkgray",linetype = "dashed")+
  theme(plot.title = element_text(hjust = 0.5)) +
  scale_x_continuous(breaks=seq(0, 10, 1))+
  ylim(0,15)+
  ylab("Tasas") +
  xlab("Plazo") +
  ggtitle("Curvas de rendimientos 2020")


```




- 2019

Caso 1: disminución en el indicador


Se observa un desplazamiento de la curva hacia abajo en corto, mediano y largo plazo. La curvatura se observa principalmente en el mediano plazo y  conforme el indicador es mayor, por ejemplo a inicios del periodo tomado, la pendiente de la curva se vuelve más pronunciada en el corto plazo. La tendencia es se observan curvas ascendentes.


```{r}

datos %>%
  filter(year(fecha)==2019 & (quarter(fecha)==2|quarter(fecha)==3|quarter(fecha)==4 ) ) %>% 
  arrange(fecha) %>% 
  mutate(fecha=as.factor(fecha)) %>% 
  ggplot(aes(x = plazo_en_anos, y = tasa_percent, colour = fecha)) +
  geom_line() +
  geom_vline(xintercept=1,col="darkgray",linetype = "dashed")+
  geom_vline(xintercept=3,col="darkgray",linetype = "dashed")+
  theme(
    plot.title = element_text(hjust = 0.5)) +
  scale_x_continuous(breaks=seq(0, 10, 1))+
  ylim(0,15)+
  ylab("Tasas") +
  xlab("Plazo") +
  ggtitle("Curvas de rendimientos 2019")

```



- 2017 : aumento en el indicador

En cuanto al nivel se observa un desplazamiento hacia arriba de las curvas a mayor fecha y mayor indicador.
La tendencia se observan curvas ascendentes, las curvas a corto plazo tienen menores rendimientos que los de las curvas a largo plazo que son mayores. La curvatura se observa principalmente en el mediano plazo.

```{r}

datos %>%
  filter(fecha=="2017-07-18"|fecha=="2017-07-25" ) %>% 
  arrange(fecha) %>% 
  mutate(fecha=as.factor(fecha)) %>% 
  ggplot(aes(x = plazo_en_anos, y = tasa_percent, colour = fecha)) +
  geom_line() +
  geom_vline(xintercept=1,col="darkgray",linetype = "dashed")+
  geom_vline(xintercept=3,col="darkgray",linetype = "dashed")+
  theme(
    plot.title = element_text(hjust = 0.5)) +
  scale_x_continuous(breaks=seq(0, 10, 1))+
  ylim(0,15)+
  ylab("Tasas") +
  xlab("Plazo") +
  ggtitle("Curvas de rendimientos 2017")

```





### Calibración


### Interpretación







